【裁判字號】    89,易,780
【裁判日期】    891013
【裁判案由】    違反毒品危害防制條例
【裁判全文】
臺灣新竹地方法院刑事判決                          八十九年度易字第七八號
    公  訴  人  臺灣新竹地方法院檢察署檢察官
    被      告  甲○○
右列被告因違反毒品危害防制條例案件，經檢察官聲請簡易判決處刑 (八十九年度毒
偵字第一五八號)，本院竹北簡易庭簽改依通常程序審理，本院判決如左：
    主  文
甲○○施用第二級毒品，累犯，處有期徒刑陸月。如易科罰金，以參佰元折算壹日。
    事  實
一、甲○○有恐嚇、傷害、妨害自由及多次違反麻醉藥品管理條例等前科，最後一次
    因違反麻醉藥品管理條例案件，經法院判處有期徒刑六月確定，甫於民國八十六
    年九月二十七日執行完畢。甲○○另因施用毒品犯行，經依本院八十七年度毒聲
    字第三六五號裁定送勒戒處所觀察、勒戒後，認為無繼續施用毒品傾向，已分經
    臺灣新竹地方法院檢察署於八十七年八月十九日以八十七年度偵字第五一二五號
    為不起訴處分、本院於八十七年十月二十六日以八十七年度易字第五五五號判決
    免刑確定。甲○○另因施用毒品犯行，再經依本院八十八年度毒聲字第一二八號
    裁定送勒戒處所觀察、勒戒後，認為有繼續施用毒品傾向，復經依本院八十八年
    度毒聲字第三四九號裁定送戒治處所施以強制戒治，刑罰追訴部分則聲請本院竹
    北簡易庭於八十八年八月三日以八十八年度竹北簡字第七九號簡易判決處刑六月
    確定。嗣因對甲○○施以強制戒治滿三個月，其成效經評定為合格，又經臺灣新
    竹地方法院檢察署檢察官聲請本院以八十八年度毒聲字第一五二六號裁定停止戒
    治、所餘戒治期間付保護管束，旋於八十八年八月二十日停止戒治出所，停止戒
    治付保護管束期間自八十八年八月二十日起至八十九年二月二十四日止。詎甲○
    ○仍不知悔改，復於停止戒治期間之八十八年十月十五日上午十時許，在新竹縣
    湖口鄉中勢村中北勢二六號住處，施用第二級毒品安非他命一次。嗣為警於八十
    八年十月十八日十八時二十分定期採尿送驗查獲。
二、案經新竹縣警察局竹北分局報告臺灣新竹地方法院檢察署檢察官聲請簡易判決處
    刑，本院竹北簡易庭簽請改依通常程序審理。
    理  由
一、訊據被告甲○○對於右揭犯罪事實，均坦白承認，而被告甲○○於八十八年十月
    十八日十八時二十分許所採尿液經送臺灣檢驗科技股份有限公司，先依ＥＩＡ酵
    素免疫分析法初步檢驗，繼以ＧＣ／ＭＳ氣相層析／質譜儀法確認檢驗結果，確
    呈安非他命類陽性反應，有該尿液檢驗報告、尿液檢體採集紀錄表影本在卷可稽
    ，堪認被告自白於停止戒治付保護管束期間內之右揭時、地施用第二級毒品安非
    他命乙節，與事實相符。又被告甲○○前因施用毒品犯行，經依本院八十七年度
    毒聲字第三六五號裁定送勒戒處所觀察、勒戒後，認為無繼續施用毒品傾向，已
    分經臺灣新竹地方法院檢察署於八十七年八月十九日以八十七年度偵字第五一二
    五號為不起訴處分、本院於八十七年十月二十六日以八十七年度易字第五五五號
    判決免刑確定等情，有臺灣高等法院被告全國前案紀錄表、臺灣新竹地方法院檢
    察署刑案資料臺註紀錄表及本院八十七年度易字第五五五號判決書影本附卷可稽
    ；又被告甲○○另於八十七年十一月間某日起至八十八年一段十九日止連續施用
    毒品犯行，經依本院八十八年度毒聲字第一二八號裁定送勒戒處所觀察、勒戒後
    ，認為有繼續施用毒品傾向，經臺灣新竹地方法院檢察署檢察官聲請本院竹北簡
    易庭以八十八年度竹北簡字第七九號簡易判決處刑六月確定，並經依本院八十八
    年度毒聲字第三四九號裁定送戒治處所施以強制戒治，嗣因施以強制戒治滿三個
    月成效經評定為合格，復經臺灣新竹地方法院檢察署檢察官聲請本院以八十八年
    度毒聲字第一五二六號裁定停止戒治、所餘戒治期間付保護管束，旋於八十八年
    八月二十日停止戒治，停止戒治付保護管束期間自八十八年八月二十日起至八十
    九年二月二十四日止等情，亦有有臺灣高等法院被告全國前案紀錄表、臺灣新竹
    地方法院檢察署刑案資料臺註紀錄表、本院八十八年度竹北簡字第七九號刑事簡
    易判決書、八十八年度毒聲字第三四九號、第一五二六號裁定書、臺灣新竹地方
    法院檢察署八十八年度執戒二字第三七號戒治處刑執行指揮書、保護管束執行指
    揮書等件在卷足憑。本件事証明確，被告上開犯行洵堪認定。
二、按我國毒品危害防制條例關於施用毒品之行為，係採除刑不除罪之立法例，此觀
    該條例第二十條第一項、第二項、第三項、第二十三條第一項、第二項之規定自
    明。施用毒品本質上仍屬犯罪行為，僅立法者考慮施用毒品者之前曾否送觀察勒
    戒、施以強制戒治？其因該次施用毒品犯行經送觀察、勒戒或強制戒治之結果如
    何等因素，對於經送勒戒處所觀察勒戒後認為無繼續施用毒品傾向 (毒品危害防
    制條例第二十條第二項前段參照)，以及對初犯施用毒品者，經送觀察勒戒後認
    有繼續施用毒品傾向再經施以強制戒治治療後 (毒品危害防制條例第二十條第二
    項中段、第二十三條第一項參照)，使施以觀察、勒戒或強制戒治等保安處分即
    為已足，而不另受刑罰追訴；除此之外，對於已經觀察、勒戒或強制戒戒治多次
    而仍無法戒除其施用毒品習性，即應追究其刑罰責任。易言之，毒品危害防制條
    例對於施用毒品犯行之對策，已從傳統之「行為刑法」概念朝向「行為人刑法」
    之精神移動，施用毒品行為應否科處刑罰？悉依各個施用者送觀察、勒戒及施以
    強制戒治之紀錄及結果為準，據此，有關毒品危害防制條例第二十條第三項、第
    二十三條第二項關於「三犯」之規定，該條例既未設有定義，自應參酌上開科處
    刑罰之標準以決定之。本件被告甲○○「一犯」施用毒品犯行，經送觀察、勒戒
    後，認為無繼續施用毒品傾向，已經本院及臺灣新竹地方法院檢察署檢察官分別
    判決免刑及為不起訴處分確定；被告甲○○另因「二犯」施用毒品犯行，再經依
    法院裁定送觀察、勒戒後，認為有繼續施用毒品傾向，除經依法院裁定送戒治處
    所施以強制戒治外，並經臺灣新竹地方法院檢察署檢察官聲請本院簡易判決處刑
    以追訴其刑罰責任 (判處有期徒刑六月確定) ；嗣被告甲○○經施以強制戒治滿
    三個月後評定為合格，再經本院裁定停止戒治付保護管束，而於八十八年八月二
    十日停止戒治出所，所停止戒治付保護管束期間自八十八年八月二十日起至八十
    九年二月二十四日止，被告甲○○復於停止戒治付保護管束期間內之八十八年十
    月十五日施用第二級毒品安非他命一次，核其所為係「三犯」毒品危害防制條例
    第十條第二項之施用第二級毒品罪。否則，如謂被告「二犯」施用毒品行為，經
    送勒戒處所觀察、勒戒認有繼續施用毒品傾向，即應追究其刑罰責任，而其於二
    犯施用毒品犯行經施以強制戒治、停止戒治後，另行於八十八年十月十五日施用
    毒品行為並非「三犯」施用毒品罪，反而不須科處刑罰，即與前開毒品危害防制
    條例決定科處刑罰之標準有違。
三、被告甲○○施用第二級毒品安非他命前之持有第二級毒品安非他命之低度行為，
    為施用第二級毒品安非他命之高度行為所吸收，不另論罪。又被告甲○○前因違
    反麻醉藥品管理條例案件，經法院判處有期徒刑六月確定，甫於八十六年九月二
    十七日執行完畢，有臺灣高等法院被告全國前案紀錄表附卷可稽，被告前受有期
    徒刑之執行完畢，五年內再犯本件最重本刑為有期徒刑之罪者為累犯，應依刑法
    第四十七條之規定加重其刑。本院審酌被告甲○○有多次違反麻醉藥品管理條例
    前科，本件經送觀察勒戒、施以強制戒治後，仍不知悔改，及其犯罪之動的、目
    的、手段、方法、所生危害、犯後坦承犯行等一切情狀，量處如主文所示之刑，
    並諭知易科罰金之折算標準，以示懲儆。
據上論斷，應依刑事訴訟法第四百五十二條、第二百九十九條第一項前段，毒品危害
防制條例第十條第二項，刑法第十一條、第四十七條、第四十一條，罰金罰鍰提高標
準條例第二條，判決如主文。
本案經檢察官林李嘉到庭執行職務。
中      華      民      國    八十九    年      十      月     十三     日
                              臺灣新竹地方法院刑事第二庭
                                  法  官  王  永  春
右正本證明與原本無異。
如不服本判決，應於判決送達後十日內向本院提出上訴狀( 應附繕本 )，上訴於
臺灣高等法院。
               書記官  馮  玉  玲
中      華      民      國    八十九    年      十      月     十三     日
附錄本案論罪科刑法條：
毒品危害防制條例第十條第二項
施用第二級毒品者，處三年以下有期徒刑。


司法院資訊處製作；財團法人民間司法改革基金會備份。
